臺灣士林地方法院交通事件裁定　　　　 96年度交聲字第587號
原處分機關　臺北市交通事件裁決所
異　議　人
即受處分人　甲○○○○
　　　　　　負責人 蘇霞
上列異議人即受處分人因違反道路交通管理處罰條例案件，對於
臺北市交通事件裁決所民國96年6 月21日所為之處分（原處分案
號：北市裁二字第裁22-AR0000000號），聲明異議，本院裁定如
下：
    主  文
原處分撤銷。
甲○○○○不罰。
    理  由
一、按法院受理交通事件，準用刑事訴訟法之規定，道路交通管
    理處罰條例第89條前段定有明文，是最高法院76年台上字第
    4986號判例所揭「認定犯罪事實所憑之證據，雖不以直接證
    據為限，間接證據亦包括在內；然而無論直接或間接證據，
    其為訴訟上之證明，須於通常一般之人均不致有所懷疑，而
    得確信其為真實之程度者，始得據為有罪之認定，倘其證明
    尚未達到此一程度，而有合理之懷疑存在以致事實審法院無
    從取得有罪之確信時，即應由法院為諭知被告無罪之判決」
    之意旨，於法院審理行為人違反道路交通管理處罰條例案件
    時，自當有其適用。易言之，法院於審理行為人違反道路交
    通管理處罰條例案件，當踐行完畢調查證據之程序後，為事
    實之認定時，如就原處分機關所認定之行為人違規事實仍有
    合理之訴訟上懷疑，而無法百分之百確信行為人確有該當於
    道路交通管理處罰條例各該處罰條文之構成要件事實時，即
    應依訴訟上對待證事實「倘有懷疑，則從被告之利益作解釋
    」之證據法則，作對受處分人有利之認定。
二、原處分意旨略以：異議人所有之CD-6301 號自用一般小客車
    於民國（下同）96年5 月6 日在臺北市○○路與萬全街交岔
    路口停車，經臺北市政府警察局大同分局寧夏派出所員警逕
    行舉發「在路口10公尺內違規停車」之違規，爰依道路交通
    管理處罰條例第56條第1 項第1 款規定，並經原處分機關即
    臺北市交通事件裁決所依上開規定及違反道路交通管理事件
    統一裁罰標準及處理細則等規定，於96年6 月21日裁處受處
    分人罰鍰新臺幣900 元（受處分人已於96年6 月6 日繳納上
    開罰鍰結案）。
三、聲明異議意旨略以：伊於96年5 月6 日停放CD-6301 號車於
    臺北市○○街沒有劃設紅線之路段，卻遭到員警開立交岔路
    口10公尺內停車之罰單，交通法規雖有此規定，但劃設紅線
    之相關單位，視道路現場狀況會有延長或縮短紅線劃設長度
    ，並不一定任何大小馬路的交岔口都劃有10公尺紅線。異議
    人向原處分機關表示不服舉發，經原處分機關裁決維持舉發
    結果後，異議人於法定期限內向本院交通法庭聲明異議云云
    。
四、經查：
（一）按交岔路口10公尺內不得臨時停車；禁止臨時停車處所不
      得停車，道路交通安全規則第111 條第1 項第2 款及第11
      2 條第1 項第1 款固定有明文，其立法目的，除係為避免
      影響行進中車輛轉彎時之視野，並免除行進中車輛轉彎之
      困擾外，對於直行車輛而言，因行經交岔路口時，直行車
      輛駕駛人之注意力須集中於觀察相交會道路來車之動向，
      故在交岔路口一定範圍內（現行法規即定為10公尺內）必
      須保持淨空，使直行車輛之駕駛人無需分散注意力，去處
      理在上開範圍內臨時停車或停車車輛之突發狀況（如駕駛
      人開啟車門或起步等），進而維持交岔路口交通動線之流
      暢，減少阻塞狀況。又道路交通安全規則第111 條第1 項
      第3 款、第112 條第1 項第4 款及道路交通管理處罰條例
      第55條第3 款、第56條第1 項第4 款分別對於「在設有禁
      止臨時停車標誌、標線處所臨時停車者」、「在設有禁止
      停車標誌、標線之處所停車者」之違規情形另有禁止及處
      罰之明文。惟查，道路交通管理處罰條例第56條於94年2
      月5 日修正公布增訂第5 項規定即「在圓環、交岔路口10
      公尺內，公路主管機關、市區道路主管機關或警察機關得
      在不妨害行人通行或行車安全無虞之原則，設置必要之標
      誌或標線另行規定汽車之停車處所。」，則道路主管機關
      於交岔路口10公尺內如設置必要之標線另行規定汽車之停
      車處所，自可排除上開在交岔路口10公尺內不得停車之禁
      止規定，當甚明確。
（二）本件受處分人於上開時間，將車牌CD-6301 號自小客車停
      放在臺北市○○街與寧夏路交岔路口10公尺內未劃設紅線
      處，停車處前方路邊則劃有紅線，但長度未達10公尺，核
      諸警方舉發之採證照片1 張及受處分人所提出之現場照片
      7 張以觀，甚為明確。則原本道路之交岔路口10公尺內，
      應一概禁止臨時停車，不以須劃設禁止臨時停車標誌、標
      線為必要，而今主管機關卻於該10公尺內路邊劃設不及10
      公尺之紅線，而未劃設紅線處又無其他禁止停車之規定，
      顯有考慮到不妨害行人通行或行車安全無虞之原則，當符
      合上述道路交通管理處罰條例第56條第5 項「在圓環、交
      岔路口10公尺內，公路主管機關、市區道路主管機關或警
      察機關得在不妨害行人通行或行車安全無虞之原則，設置
      必要之標誌或標線另行規定汽車之停車處所。」之規定，
      是受處分人之異議為有理由，原處分未予詳查，遽予裁罰
      ，尚有未洽。
五、綜上所述，本院因認異議人之異議為有理由，爰依法撤銷原
    處分，並另為異議人不罰之諭知，以資適法。
六、據上論斷，應依道路交通案件處理辦法第20條前段裁定如主
    文。
中　　華　　民　　國　　96　　年　　10　　月　　31　　日
　　　　　　　　　            交通法庭法　官　賴邦元
以上正本證明與原本無異。
如不服本裁定，應於裁定送達後5日內，向本院提出抗告狀。
　　　　　　　　　　　　　　　　      書記官　游育慈
中　　華　　民　　國　　96　　年　　10　　月　　31　　日
